【裁判字號】    98,簡上,331
【裁判日期】    980710
【裁判案由】    詐欺
【裁判全文】
臺灣板橋地方法院刑事判決             98年度簡上字第331號
上  訴  人
即  被  告  甲○○
                      之23
上列上訴人即被告因詐欺案件，不服本院中華民國98年1 月19日
97年度簡字第10916 號第一審判決（聲請簡易判決處刑案號：臺
灣板橋地方法院檢察署97年度偵字第25486 號），提起上訴，本
院管轄之第二審合議庭判決如下：
    主  文
上訴駁回。
    事實及理由
一、本案經本院審理結果，認原審以被告甲○○所為係犯刑法第
    30條第1 項、第339 條第1 項之幫助詐欺取財罪，事證明確
    ，並引用刑事訴訟法第449 條第1 項前段、第3 項、第454
    條第2 項、刑法第30條第1 項前段、第2 項、第339 條第1
    項、第41條第1 項前段、刑法施行法第1 條之1 第1 項、第
    2 項前段，逕以簡易判決處刑，量處被告拘役40日，如易科
    罰金，以新台幣1 千元折算1 日，認事用法均無不當，量刑
    至為妥適，應予維持，並引用原審判決書記載之事實、證據
    及理由（詳如附件）。
二、被告上訴意旨略以：我是一名聽障者，找工作本來就不容易
    ，且失業已久，心煩意亂，看報紙去找工作，有一位自稱「
    吳先生」的人願僱用我當司機，說要跟我拿金融卡給他看看
    可不可以匯錢，而且又說裡面不用放錢，我一時求職心切，
    迷迷糊糊我就把萬泰銀行蘆洲分行帳號000000000000號的金
    融卡交給對方，且告訴對方我的身分證字號及生日等資料，
    沒想到對方居然是騙我的；我的存摺放在家裡，我也沒有把
    密碼告訴對方，我的密碼好像是我的農曆生日「1013」，但
    我自已也不清楚，我是本件的受害者，我沒有幫助詐欺云云
    。惟查：
    (一)按金融帳戶係個人理財之工具，一般人向金融機構開設帳
      戶，並無任何法令之限制，只須提出身分證明、印章即可
      辦理開戶，此為眾所週知之事實，則依一般人之社會生活
      經驗，苟見他人不自行申請開立帳戶而蒐集不特定人之帳
      戶使用，衡情應可知悉被蒐集之帳戶係被利用為與財產有
      關之犯罪工具。且近來利用人頭帳戶詐欺取財之犯罪類型
      層出不窮，該等犯罪多數均係利用人頭帳戶作為出入帳戶
      ，並經媒體廣為披載，被告係成年且智識成熟之人，對此
      應知之甚詳，竟仍提供自己帳戶供他人使用，自已足認被
      告確有幫助他人詐欺取財之不確定故意至明。
    (二)且被告若果係因應徵工作之需，方將上開帳戶之金融卡交
      與自稱「吳先生」之人使用，按理應知悉其所應徵之公司
      行號名稱、收受其上開物者之真實姓名年籍或聯絡方式，
      詎被告竟於對此一無所悉，亦未留取任何憑證，即逕將上
      開帳戶之提款卡交付該姓名、年籍不詳之「吳先生」，致
      無法提供資料供司法機關查證，已核與常情有間。況且，
      被告於本院審理中亦自承其對於「吳先生」拿其提款卡去
      試試看可不可以匯錢一事，覺得有點奇怪等情無訛（見本
      院卷第17頁反面），可見被告對於交出自已之提款卡予陌
      生人可能會有問題一節，並非純然無知而毫無警覺，詎其
      因求職心切，不顧後果而執意冒險為之，自足認被告對於
      其上開帳戶日後可能受詐欺集團用以從事詐欺犯罪一節，
      應已有所預見，且該結果之發生亦不違背其本意，是以本
      件被告有幫助詐欺之主觀犯意甚明，其空言否認有幫助詐
      欺取財之犯行云云，要難採信。
    (三)再者，自詐騙集團成員之角度觀之，渠等既知利用他人之
      帳戶掩飾犯罪所得，應屬奸巧之人，當知社會上一般正常
      之人，如其帳戶存摺、提款卡等物未經其同意而遭他人使
      用，為防止非經同意之人盜領其存款或做為不法使用而徒
      增訟累，必於發現後立即報警並向金融機構辦理掛失止付
      ，在此情形下，詐欺集團成員如仍以該帳戶作為犯罪工具
      ，則在渠等向他人詐騙，並誘使被害人將款項匯入該帳戶
      後，極有可能因帳戶所有人掛失止付而無法提領，則渠等
      大費周章從事於犯罪之行為，甘冒犯罪後遭追訴、處罰之
      風險，卻只能平白無故替原帳戶所有人匯入金錢，而無法
      得償其犯罪目的，顯不合理。是以犯罪集團若非確定該帳
      戶所有人不會報警或掛失止付，以確定渠等能自由使用該
      帳戶提款、轉帳，當不至於以該帳戶從事犯罪。再依安泰
      銀行所檢附被告前揭帳戶之對帳單明細內容以觀，本件被
      害人匯款至被告上開帳戶後，該匯入款項隨即於甚短時間
      內即為詐騙集團提領一空，更足見該詐欺集團於向被害人
      詐欺時，確有把握該帳戶不會被帳戶所有人掛失止付，而
      此等確信，在該帳戶係未經被告同意而使用之情況下，實
      無可能發生。
    (四)被告雖又辯稱其未將前揭安泰銀行之提款卡密碼告知「吳
      先生」，其密碼應該是其農曆生日「1013」云云，惟查：
      吾國金融機構現行之提款卡密碼自六碼至十二碼不等，被
      告所稱之密碼僅有四碼，且非其西曆出生年月日或身分證
      字號等易為他人猜測之數字，故本件若非被告將其提款卡
      密碼告知詐騙集團成員，詐騙集團成員縱能取得被告前揭
      提款卡，亦無法使用該提款卡提款，顯難作為行騙之用。
      因此，本件被告於將上開提款卡交付他人時，必然亦將提
      款卡密碼告知該人，詐騙集團成員始有可能遂行本件詐欺
      取財行為。是揆諸前揭說明，益徵被告前開所辯顯與常理
      有悖，均不足採信。
三、綜上所述，被告前揭所辯均與常情不符，要難採憑。其提起
    上訴，否認犯罪，指摘原審判決認事用法有誤云云，洵屬無
    據，應予駁回。
據上論斷，依刑事訴訟法第455 條之1 第3 項、第368 條、第37
3 條，判決如主文。
本案經檢察官陳彥章到庭執行職務。
中    華    民    國    98    年    7     月    10    日
                  刑事第八庭    審判長法  官  崔玲琦
                                      法  官  俞秀美
                                      法  官  許映鈞
以上正本證明與原本無異。
本判決不得上訴。
                                      書記官  范煥堂
中    華    民    國    98    年    7     月    13    日
附錄本案論罪科刑法條全文：
中華民國刑法第339條
意圖為自己或第三人不法之所有，以詐術使人將本人或第三人之
物交付者，處5 年以下有期徒刑、拘役或科或併科1 千元以下罰
金。
以前項方法得財產上不法之利益或使第三人得之者，亦同。
前二項之未遂犯罰之。


司法院資訊處製作；財團法人民間司法改革基金會備份。
